臺灣高雄地方法院民事判決　九十一年訴字第一二三○號
　　原　　　告　世華聯合商業銀行股份有限公司
　　法定代理人　甲○○
　　訴訟代理人　戊○○
　　　　　　　　李東法
　　　　　　　　乙○○○
右當事人間請求清償借款事件，本院判決如左：
    主      文
被告應連帶給付原告新臺幣捌拾萬捌仟佰拾柒元，及自民國九十年十一月二十
一日起至清償日止，按年息百分之八點三五計算之利息，並自民國九十年十二月二十
一日起至清償日止，逾期在六個月以內者，按上開利率百分之十，逾期超過六個月者
，按上開利率百分之二十計算違約金。
訴訟費用由被告連帶負擔。
    事      實
甲、原告方面：
  一、聲明：如主文第一項所示。
  二、陳述：被告丁○○、乙○○○於民國（下同）八十八年十一月五日與原告訂立
      保證書，約定就被告丙○○現在及將來對原告所負之一切債務以本金最高限額
      新臺幣（下同）五百五十萬元，與被告丙○○負連帶清償責任。嗣被告丙○○
      於同日向原告借款五百五十萬，約定到期日為八十九年十一月五日，利息按原
      告機動基本放款利率（遲延當時為年息百分之八點二九）加年息百分之零點零
      六，即年息百分之八點三五計算，且自借款日起，按月付息，到期將本金一次
      清償，如有逾期繳息或到期未履行債務，借款視為全部到期，除仍按上開利率
      付息外，逾期在六個月以內者，按上開利率百分之十，逾期超過六個月者，按
      上開利率百分之二十計付違約金。另約定有關清償債務抵充之順序依民法第三
      百二十一條至第三百二十三條之規定為先抵充費用、再充利息、次充本金；且
      債務人即借款人所提出之給付，原告得先抵充費用及違約金，次充利息，再充
      本金。詎被告丙○○於借款到期後，未繳納本息，依約借款債務視為全部到期
      。嗣經原告聲請臺灣高雄地方法院民事執行處以九十年度執字第一五三０九號
      拍賣抵押物強制執行事件，拍賣所得價金共計六百六十八萬元，扣除應優先分
      配之執行費用五萬三千八百一十元及土地增值稅一百五十一萬一千九百四十六
      元，原告分配受償五百一十一萬四千二百四十四元，經原告先抵充費用及違約
      金，次充利息，再充本金之後，不足額部分為八十三萬八千三百三十七元，被
      告尚有如主文第一項所示之本金、利息及違約金未清償，為此依消費借貸及連
      帶保證之法律關係提起本件訴訟。
  三、證據：提出本票、保證書各一份；授信約定書三份、臺灣高雄地方法院民事執
      行處強制執行金額計算書分配表影本、放款帳務繳息記錄、基本放款利率異動
      表各一份、戶籍謄本三份為證。
乙、被告方面：
  一、被告丙○○、丁○○部分：被告丙○○、丁○○均未於言詞辯論期日到場，亦
      均未提出準備書狀作何聲明或陳述。
  二、被告乙○○○部分：
    (一)聲明：原告之訴駁回。
    (二)陳述：對原告所提出之事實及證據不爭執，系爭本票、保證書及授信約定書之
      連帶保證人均為伊所親簽蓋印，因被告丙○○、丁○○以渠等所有土地向原告
      設定抵押貸款，而該土地上之房屋為伊所有，乃要求伊擔任保證人以辦理貸款
      ，伊雖為連帶保證人，現今無力償還，且原告應向主債務人求償與伊無關等語
      。
    理      由
一、本件被告丙○○、丁○○均經合法通知，均未於言詞辯論期日到場，核無民事訴
    訟法第三百八十六條各款所列情形，爰依原告聲請，由其一造辯論而為判決。
二、按訴狀送達後，原告不得將訴變更或追加他訴，但擴張或減縮應受判決事項之聲
    明者，不在此限，民事訴訟法第二百五十五條第一項第三款定有明文。本件原告
    於起訴狀請求判決被告應連帶給付原告八十三萬八千三百三十七元，及自九十一
    年十一月二十日起至清償日止，按年息百分之八點三五計算之利息，並自九十年
    十二月二十一日起至清償日止，逾期在六個月以內者，按上開利率百分之十，逾
    期超過六個月者，按上開利率百分之二十計算違約金。嗣於起訴狀繕本送達後，
    於本院言詞辯論期日，就利息部分之起算日減縮為自九十年十一月二十一日起算
    。其減縮利息部分，係屬減縮應受判決事項之聲明，參諸前揭規定，應予准許，
    合先敘明。
三、本件原告起訴主張：被告丁○○、乙○○○於八十八年十一月五日與原告訂立保
    證書，約定就被告丙○○現在及將來對原告所負之一切債務以本金最高限額五百
    五十萬元，與被告丙○○負連帶清償責任。嗣被告丙○○於同日向原告借款五百
    五十萬，約定到期日為八十九年十一月五日，利息按年息百分之八點三五計算，
    且自借款日起，按月付息，到期將本金一次清償，如有逾期繳息或到期未履行債
    務，借款視為全部到期，除仍按上開利率付息外，逾期在六個月以內者，按上開
    利率百分之十，逾期超過六個月者，按上開利率百分之二十計付違約金。另約定
    債務人即借款人所提出之給付，原告得先抵充費用及違約金，次充利息，再充本
    金。詎被告丙○○於借款到期後，未繳納本息，依約借款債務視為全部到期。嗣
    經原告聲請臺灣高雄地方法院民事執行處拍賣抵押物，拍賣所得價金經原告先抵
    充費用及違約金，次充利息，再充本金之後，不足額部分為八十三萬八千三百三
    十七元，被告尚有如主文第一項所示之本金、利息及違約金未清償，為此依消費
    借貸及連帶保證之法律關係請求被告負連帶清償責任等語。被告則以對原告所提
    出之事實及證據不爭執，系爭本票、保證書及授信約定書之連帶保證人均確為其
    所親簽蓋印，然因當初被告丙○○、丁○○以渠等所有土地向原告設定抵押貸款
    ，而該土地上之房屋為其所有，遂要求其擔任保證人以辦理貸款，其雖為連帶保
    證人，現今無力償還，且原告應向主債務人求償與伊無關云云，資為抗辯。
四、經查本件原告主張之事實，業據其所提出之本票、保證書各一份、授信約定書三
    份、臺灣高雄地方法院民事執行處強制執行金額計算書分配表影本、放款帳務繳
    息記錄、基本放款利率異動表各一份等件為證，核屬相符，且被告丙○○、丁○○均經合法通知，既均未到庭陳述，又均未提出任何書狀或證據供本院斟酌，原
    告之上開主張，自堪信為真實。被告乙○○○雖以前詞置辯，惟按保證債務之所
    謂連帶，係指保證人與主債務人負同一債務，對於債權人各負全部給付之責任者
    而言，此就民法第二百七十二條第一項規定連帶債務之文義參照觀之甚明。故連
    帶保證與普通保證不同，縱使無民法第七百四十六條所揭之情形，亦不得主張同
    法第七百四十五條關於檢索抗辯之權利（最高法院四十五年臺上字第一四二六號
    判例參照）。又連帶保證人既應與主債務人負同一清償責任，債權人對於主債務
    人就實行擔保物權受清償，或起訴請求保證人清償，乃得擇一行使，其對於與主
    債務人負同一清償責任之連帶保證人，亦得擇一請求（最高法院六十九年臺上字
    第一九二四號判例參照）。查被告乙○○○既係本件借款之連帶保證人，業據其
    自承在卷，並有保證書一紙附卷可參，是其上開辯稱，揆諸前開說明，於法尚有
    未合，不足採信。
五、按稱消費借貸者，謂當事人一方移轉金錢或其他代替物之所有權於他方，而約定
    他方以種類、品質、數量相同之物返還之契約。當事人之一方對他方負金錢或其
    他代替物之給付義務而約定以之作為消費借貸之標的者，亦成立消費借貸；借用
    人應於約定期限內，返還與借用物種類、品質、數量相同之物；遲延之債務，以
    支付金錢為標的者，債權人得請求依法定利率計算之遲延利息。但約定利率較高
    者，仍從其約定利率；當事人得約定債務人不履行債務時，應支付違約金，民法
    第四百七十四條、第四百七十八條前段、第二百三十三條第一項、第二百五十條
    第一項分別定有明文。又稱保證者，謂當事人約定，一方於他方之債務人不履行
    債務時，由其代負履行責任之契約。保證債務，除契約另有訂定外，包含主債務
    之利息、違約金、損害賠償及其他從屬於主債務之負擔，民法第七百三十九條、
    第七百四十條亦分別定有明文。又保證人與債權人約定就債權人與主債務人間所
    生一定債之關係範圍內之不特定債務，預定最高限額，由保證人保證之契約，學
    說上稱為最高限額保證。此種保證契約如定有期間，在該期間內所生約定範圍內
    之債務，不逾最高限額者，均為保證契約效力所及；如未定期間，保證契約在未
    經保證人依民法第七百五十四條規定終止或有其他消滅原因以前，所生約定範圍
    內之債務，亦同。故在該保證契約有效期間內，已發生約定範圍內之債務，縱因
    清償或其他事由而減少或消滅，該保證契約依然有效，嗣後所生約定範圍內之債
    務，於不逾最高限額者，債權人仍得請求保證人履行保證責任（最高法院七十七
    年臺上字第九四三號判例參照）。被告丙○○及被告丁○○、乙○○○既分別為
    本件借款之債務人及連帶保證人，自應就本件債務負連帶清償責任。被告尚有如
    主文第一項所示之本金、利息及違約金，未清償之事實，已如前述。從而，原告
    依消費借貸及連帶保證之法律關係，請求被告應連帶給付原告如主文第一項所示
    之本金、利息及違約金，為有理由，應予准許。
五、據上論結，本件原告之訴為有理由，依民事訴訟法第三百八十五條第一項前段、
    第八十五條第二項，判決如主文。
中　　　華　　　民　　　國　　九十一　　年　　　七　　　月　　　十八　　日
                              臺灣高雄地方法院民事第六庭
~B審判長法官　朱玲瑤
~B法　　　官　陳信旗
~B法　　　官　唐中興
右為正本係照原本作成。
如對本判決上訴，須於判決送達後廿日內向本院提出上訴狀。
中　　　華　　　民　　　國　　九十一　　年　　　七　　　月　　　十八　　日
~B法院書記官　張義龍
